【裁判字號】    95,訴,452
【裁判日期】    951212
【裁判案由】    違反毒品危害防制條例
【裁判全文】
臺灣花蓮地方法院刑事判決               95年度訴字第452號
公  訴  人  臺灣花蓮地方法院檢察署檢察官
被      告  甲○○
                    （現於臺灣花蓮監獄另案執行中）
上列被告因違反毒品危害防制條例案件，經檢察官提起公訴（95
年度毒偵字第224號、第248號、第280號、第359號、第512號、
95年度偵字第2039號），被告於準備程序進行中，就被訴事實為
有罪之陳述，經本院合議庭裁定由受命法官獨任進行簡式審判程
序，並判決如下：
    主  文
甲○○連續施用第一級毒品，累犯，處有期徒刑玖月，扣案之海
洛因壹包（含袋重零點柒公克）沒收銷燬之；扣案之注射針筒捌
支、食鹽水壹瓶、生理食鹽水半瓶、塑膠吸管肆支、塑膠勺子壹
支均沒收。又連續施用第二級毒品，累犯，處有期徒刑陸月，扣
案之吸食器壹組、吸食器壹支、玻璃球壹個均沒收。應執行有期
徒刑壹年貳月，扣案之海洛因壹包（含袋重零點柒公克）沒收銷
燬之；扣案之注射針筒捌支、食鹽水壹瓶、生理食鹽水半瓶、塑
膠吸管肆支、塑膠勺子壹支、吸食器壹組、吸食器壹支、玻璃球
壹個均沒收。
    事實及理由
一、本件犯罪事實及證據，除更正並補充如下外，餘均引用起訴
    書之記載（如附件）。
  (一)起訴書附表編號三扣押物品欄「水球1個」更正為「玻璃球1
    個」。
  (二)證據部分補充：「被告於本院審理時之自白」。
二、查被告甲○○行為後，刑法部分條文及刑法施行法業於民國
    94年2月2日經總統令修正公布，並於95年7月1日施行，又參
    酌最高法院95年5月23日刑事庭第8次會議決議中關於法律變
    更之比較適用原則：刑法（乃指修正後之現行法）第2條第1
    項之規定，係規範行為後法律變更所生新舊法律比較適用之
    準據法，於刑法施行後，應適用該法第2條第1項之規定，為
    「從舊從輕」之比較；另於比較時應就罪刑有關之共犯、未
    遂犯、想像競合犯、牽連犯、連續犯、結合犯，以及累犯加
    重、自首減輕暨其他法定加減原因（如身分加減）與加減比
    例等一切情形，本於統一性及整體性原則，綜其全部罪刑之
    結果而為比較；另刑法第11條之規定，係將刑法以外之其他
    刑事特別法有「刑罰」及「保安處分」之「法律」之情形，
    明確規範其適用原則，不涉及行為人罪刑之結果，是應無新
    舊法比較之問題。則本案涉及法律變更部分經附表所示比較
    新舊法之結果，修正後之規定並非較有利於被告，是依刑法
    第2條第1項前段規定，有關修正部分自應一體適用修正前刑
    法之規定，先予敘明。次查海洛因及安非他命，分別係毒品
    危害防制條例第2條第1項第1款及第2款所規定之第一級及第
    二級毒品，核被告施用海洛因及安非他命之行為，係犯該條
    例第10條第1項之施用第一級毒品罪及同條第2項之施用第二
    級毒品罪。至被告於施用前後持有海洛因、安非他命之低度
    行為，均各為其施用之高度行為所吸收，均不另論罪；被告
    多次施用海洛因、安非他之犯行，時間緊接、犯罪構成要件
    相同，參以毒品具有成癮性，戒絕不易，顯均係基於概括之
    犯意反覆而為，應依修正前刑法第56條連續犯之規定分別論
    以一罪，並均依法加重其刑。又被告所犯上開施用第一級毒
    品罪、施用第二級毒品罪間，犯意各別，犯罪構成要件事實
    互異，應予分論併罰。被告有事實欄所載之前科紀錄及執行
    情形，此有臺灣高等法院被告前案紀錄表1 份在卷可查，其
    受有期徒刑執行完畢後，5年內再犯本件有期徒刑以上之2罪
    ，均為累犯，各應依修正前刑法第47條之規定遞加重其刑。
    爰審酌被告前已有施用毒品之前科，猶不知克制，故態復萌
    ，再次施用毒品，無視毒品對於自身健康之戕害，及國家對
    於杜絕毒品犯罪之禁令，惟因施用毒品者均具有相當程度之
    生理成癮性及心理依賴性，戒除不易，且犯罪心態與一般刑
    事犯罪之本質不同，非難性較低，以及被告坦承施用犯行之
    態度等一切情狀，分別量處如主文所示之刑，並定其應執行
    刑，以資懲儆。扣案毒品海洛因1包（含袋重0.7公克），為
    第一級毒品，應依毒品危害防制條例第18條第1 項前段之規
    定，不問屬於犯人與否均沒收銷燬之；又扣案注射針筒8 支
    、食鹽水1瓶、生理食鹽水半瓶、塑膠吸管4支、塑膠勺子1
    支，係被告所有供施用海洛因之器具，另扣案之吸食器1 組
    、吸食器1支、玻璃球1個，係被告所有供施用安非他命之器
    具，業據被告於審理中供承在卷，自均應依修正前刑法第38
    條第1項第2款之規定，併予宣告沒收。
三、依刑事訴訟法第299條第1項前段、第273條之1第1項、第310
    條之2、第454條，毒品危害防制條例第10條第1項、第2項、
    第18條第1項前段，刑法第11條前段、第2條第1 項前段，修
    正前刑法第56條、第47條、第51條第5款、第38條第1項第2
    款，判決如主文。
四、如不服本判決，得於收受判決正本後10日內，向本院提起上
    訴（須附繕本）。
本案經檢察官李子春到庭執行職務。
中    華    民    國    95    年    12    月    12    日
                          臺灣花蓮地方法院刑事第一庭
                                      法  官  吳韻馨
上列正本證明與原本無異。
如對本判決不服，應於送達後10日內，向本院提出上訴狀（應抄
附繕本）告訴人或被害人如對於本判決不服者，應具備理由請求
檢察官上訴，其上訴期間之計算係以檢察官收受判決正本之日期
為準。
                                      書記官
中    華    民    國    95    年    12    月    12    日
附表：
┌───┬───────┬────────┬──────┐
│比較  │修正前刑法於本│（修正後）刑法於│依從舊從輕原│
│法條  │案適用之法律效│本案適用之法律效│則比較結果  │
│      │果            │果              │            │
├───┼───────┼────────┼──────┤
│刑法第│適用該條連續犯│刪除該條連續犯之│本條從修正前│
│56條  │之規定，以一罪│規定。則本件應將│刑法較有利於│
│      │論，並得加重本│數次施用第一、二│被告        │
│      │刑至2分之1    │級毒品罪，依數罪│            │
│      │              │併罰之規定論處，│            │
│      │              │得定於各刑中最長│            │
│      │              │期以上，各刑合併│            │
│      │              │刑期以下，定其刑│            │
│      │              │期，但不得逾30年│            │
├───┼───────┼────────┼──────┤
│刑法第│宣告多數有期徒│宣告多數有期徒刑│本條從修正前│
│51條第│刑者，宣告刑最│者，宣告刑最長不│刑法較有利於│
│5款   │長不得逾20年  │得逾30年        │被告        │
├───┼───────┼────────┼──────┤
│刑法第│應適用累犯規定│同修正前刑法之法│本條從修正後│
│47條  │，加重本刑至2 │律效果          │刑法未較有利│
│      │分之1         │                │於被告      │
├───┼───────┼────────┼──────┤
│刑法第│供犯罪所用之物│供犯罪所用之物，│僅法條文字修│
│38條第│，以屬於犯人者│以屬於犯罪行為人│正，修正前後│
│1項第2│為限，得沒收之│者為限，得沒收之│適用結果無不│
│款    │              │                │同          │
├───┴───────┴────────┴──────┤
│綜合比較結果：修正後之刑法並非較有利於被告，故本案有關│
│修正部分應一體適用修正前刑法。                        │
└───────────────────────────┘
附錄論罪科刑法條
毒品危害防制條例第10條:
施用第一級毒品者，處六月以上五年以下有期徒刑。
施用第二級毒品者，處三年以下有期徒刑。
毒品危害防制條例第18條:
查獲之第一、二級毒品及專供製造或施用第一、二級毒品之器具
，不問屬於犯人與否，均沒收銷燬之；查獲之第三、四級毒品及
製造或施用毒品之器具，無正當理由而擅自持有者，均沒入銷燬
之。但合於醫藥、研究或訓練之用者，得不予銷燬。
前項合於醫藥、研究或訓練用毒品或器具之管理辦法，由法務部
會同行政院衛生署定之。


司法院資訊處製作；財團法人民間司法改革基金會備份。
